---
title: "Funciones Incertidumbre"
output: rmarkdown::html_vignette
vignette: >
  %\VignetteIndexEntry{Funciones Incertidumbre}
  %\VignetteEngine{knitr::rmarkdown}
  %\VignetteEncoding{UTF-8}
---

```{r, include = FALSE}
knitr::opts_chunk$set(
  collapse = TRUE,
  comment = "#>"
)
```

## HEADING
**Introducción** <br/>

*INFORMACIÓN*

Este paquete esta orientado a la aplicación en la rama de la estadística asociada a la Teoría de la Decisión de criterios que nos permitan obtener que alternativas son las óptimas ante una serie de estados de la naturaleza.

Las funciones de incertidumbre se caracterizan por no tener una probabilidad asociada a cada posible suceso, luego se decide bajo incertidumbre.

*USO*

Para poder aplicar este paquete a la resolución de problemas de decisión bajo incertidumbre, primero hay que crear una tabla a partir de la matriz de decisión con la función *crea.tablaX*. 

A continuación, ya se puede proporcionar dicha tabla a cualquiera de las funciones referentes a los criterios, y esta devolverá datos relevantes como la alternativa óptima o el valor óptimo para el problema.

**Funciones** <br/>

```{r setup}
library(FuncionesIncertidumbre)
```

- **crea.tablaX**

*Argumentos*

-*vector_matporfilas:* Vector de valores asociados a la matriz de decisión dados por filas.

-*numalternativas:* Número de alternativas, por defecto 3.

-*numestados:* Número de estados de la naturaleza, por defecto 4.

-*v.nombres.alternativas:* Nombres asociados a las alternativas, por defecto NULL.

*Ejemplo*
```{r}
crea.tablaX(c(1,2,
              3,4,
              5,6),3,2)

```

- **criterio.Wald**

Para cada alternativa se supone que va a pasar lo peor, y elige aquella alternativa que dé mayor valor. De esta forma se asegura que el peor de los casos se obtenga lo
mejor posible, que corresponde a una visión pesimista de lo que que puede ocurrir.

*Argumentos*

-*tablaX:* Tabla de decisión con estados de la naturaleza en las columnas y alternativas por fila.

-*favorable:* Si el problema está asociado a costos (desfavorable) o a beneficios (favorable), por defecto este último.

*Ejemplo*
```{r}
tabla=crea.tablaX(c(1,2,
              3,4,
              5,6),3,2)
criterio.Wald(tabla, favorable = F)

```

- **criterio.Optimista**

Es el criterio justamente opuesto al anterior. Para cada alternativa se supone que va a pasar lo mejor y se elige el mejor valor. El punto negativo de este criterio es que los riesgos no se tienen en cuenta a la hora de tomar una decisión.

*Argumentos*

-*tablaX:* Tabla de decisión con estados de la naturaleza en las columnas y alternativas por fila.

-*favorable:* Si el problema está asociado a costos (desfavorable) o a beneficios (favorable), por defecto este último.

*Ejemplo*

```{r}
tabla=crea.tablaX(c(1000,1000,
                    1001,-1000000),2,2)
criterio.Optimista(tabla, favorable = F)

```

- **criterio.Hurwicz**

Este criterio valora cada opción con una ponderación entre lo mejor y lo peor posible, que se calcula multiplicando lo mejor por un factor *alfa* entre 0 y 1 y lo peor por *1-alfa* (índices de optimismo y pesimismo). Una vez hecho esto, se elije la el mejor valor obtenido.
La dificultad de este criterio radica en tener que estimar el valor del índice de optimismo del decisor, por lo que la solución se obtiene para todos los posibles valores de este índice y habrá que elegir en que intervalo resultante situarlo.

*Argumentos*

-*tablaX:* Tabla de decisión con estados de la naturaleza en las columnas y alternativas por fila.

-*alfa:* Valor entre 0 y 1 que pondera al citerio optimista, por defecto 0.5.

-*favorable:* Si el problema está asociado a costos (desfavorable) o a beneficios (favorable), por defecto este último.

*Ejemplo*

```{r}
tabla = crea.tablaX(c(5,4,6,
                      2,3,1,
                      -1,8,7,
                      5,2,0),
                      4,3)
criterio.Hurwicz(tabla,0.5,F)
```

*Gráfica*

```{r}
dibuja.criterio.Hurwicz(tabla,F)
```


- **criterio.Savage**

Es un criterio donde el decisor compara el resultado de una alternativa bajo un estado de la naturaleza con todos los demás resultados, independientemente del estado de la naturaleza bajo el que ocurran. Sin embargo, el estado de la naturaleza no es controlable por el decisor, por lo que el resultado de una alternativa sólo debería ser comparado con los resultados de las demás alternativas bajo el mismo estado de la naturaleza.

*Argumentos*

-*tablaX:* Tabla de decisión con estados de la naturaleza en las columnas y alternativas por fila.

-*favorable:* Si el problema está asociado a costos (desfavorable) o a beneficios (favorable), por defecto este último.


*Ejemplo*
```{r}
tabla= crea.tablaX(c(0,190.00,
                     610.00,0.00),2,2)
criterio.Savage(tabla,F)
```


- **criterio.Punto Ideal**

Consiste en construir un valor en cada escenario *Vj* que será el máximo posible, denominado punto ideal *V*. Posteriormente la valoración de cada alternativa *ai* se define como la distancia del vector de valoraciones *V(ai)* al punto ideal.

*Argumentos*

-*tablaX:* Tabla de decisión con estados de la naturaleza en las columnas y alternativas por fila.

-*favorable:* Si el problema está asociado a costos (desfavorable) o a beneficios (favorable), por defecto este último.


*Ejemplo*
```{r}
tabla=crea.tablaX(c(8,4,
                    0,10),2,2)
criterio.PuntoIdeal(tabla,F)
```

- **criterio.Laplace**

Este criterio se basa en el principio de razón insuficiente: A priori, no existe ninguna razón para decir que un estado puede aprecer antes que los demás, por lo que le daremos la misma posibilidad a cada uno de ellos. Por ello, calculamos la media de cada una de las filas de la matriz de valores y elegimos la decisión que tenga mayor media.

*Argumentos*

-*tablaX:* Tabla de decisión con estados de la naturaleza en las columnas y alternativas por fila.

-*favorable:* Si el problema está asociado a costos (desfavorable) o a beneficios (favorable), por defecto este último.ç

*Ejemplo*
```{r}
tabla=crea.tablaX(c(300000,70000,
                    90000,200000),2,2)
criterio.Laplace(tabla,F)

```

- **criterio.Todos**

Esta función engloba todos los criterios de manera que nos dice cuál es la alternativa óptima según cada criterio y además realiza un conteo y da para cada alternativa el número de veces que es óptima entre todos los criterios. Finalmente, nos muestra la alternativa que resulta óptima (la que reune un conteo mayor).

*Argumentos*

-*tablaX:* Tabla de decisión con estados de la naturaleza en las columnas y alternativas por fila.

-*alfa:* Valor entre 0 y 1 que pondera al citerio optimista, por defecto 0.5.

-*favorable:* Si el problema está asociado a costos (desfavorable) o a beneficios (favorable), por defecto este último.

*Ejemplo*

```{r}
library(kableExtra)
tabla=crea.tablaX(c(2160,360,
                   720,720,
                   3480,480),3,2)

criterio.Todos(tabla, alfa=0.5, favorable = F)

```





