---
title: "Funciones Incertidumbre"
output: rmarkdown::html_vignette
vignette: >
  %\VignetteIndexEntry{Funciones Incertidumbre}
  %\VignetteEngine{knitr::rmarkdown}
  %\VignetteEncoding{UTF-8}
---

```{r, include = FALSE}
knitr::opts_chunk$set(
  collapse = TRUE,
  comment = "#>"
)
```

## HEADING
**Introducción** <br/>

*INFORMACIÓN*

Este paquete esta orientado a la aplicación en la rama de la estadística asociada a la Teoría de la Decisión de criterios que nos permitan obtener que alternativas son las óptimas ante una serie de estados de la naturaleza.

Las funciones de incertidumbre se caracterizan por no tener una probabilidad asociada a cada posible suceso, luego se decide bajo incertidumbre.

*USO*

Para poder aplicar este paquete a la resolución de problemas de decisión bajo incertidumbre, primero hay que crear una tabla a partir de la matriz de decisión con la función *crea.tablaX*. 

A continuación, ya se puede proporcionar dicha tabla a cualquiera de las funciones referentes a los criterios, y esta devolverá datos relevantes como la alternativa óptima o el valor óptimo para el problema.

**Funciones** <br/>

```{r setup}
library(FuncionesIncertidumbre)
```

- **crea.tablaX**

```{r}
crea.tablaX(c(1,2,
              3,4,
              5,6),3,2)

```

- **criterio.Wald**

Para cada alternativa se supone que va a pasar lo peor, y elige aquella alternativa que dé mayor valor. De esta forma se asegura que el peor de los casos se obtenga lo mejor posible, que corresponde a una visión pesimista de loq que puede ocurrir.

```{r}
tabla=crea.tablaX(c(1,2,
              3,4,
              5,6),3,2)
criterio.Wald(tabla, favorable = F)

```


- **criterio.Todos**

Esta función engloba todos los criterios de manera que nos dice cuál es la alternativa óptima según cada criterio y además realiza un conteo y da para cada alternativa el número de veces que es óptima entre todos los criterios. Finalmente, nos muestra la alternativa que resulta óptima (la que reune un conteo mayor).

```{r}
library(kableExtra)
tabla=crea.tablaX(c(2160,360,
                   720,720,
                   3480,480),3,2)

criterio.Todos(tabla, alfa=0.5, favorable = F)

```





