---
title: "TRABAJO TD"
author: "Grupo 1"
date: "2022-10-05"
output: html_document
---

```{r setup, include=FALSE}
knitr::opts_chunk$set(echo = TRUE)
```

Aquí cada integrante del grupo propondrá un enunciado de un problema y su
resolución empleando todos los métodos de incertidumbre.


```{r}
source("funcionesincertidumbre.R")
library(kableExtra)
```

# Ejercicio 1 (Julia Barón)

María quiere planear un viaje de fin de curso a la Riviera Maya y ha consultado varias agencias para organizar el viaje. 

La primera agencia le ofrece un viaje que incluye vuelos y hotel todo incluido por 1200 euros. Además tiene dos promociones: si consiguen un grupo de más de 20 personas se le aplica un descuento del 5% a cada uno y si el grupo es de más de 50 personas, se le aplica un descuento del 10% por persona.

La segunda agencia le propone un viaje de 1400 que incluye vuelos, hotel y dos excursiones (valoradas en 100 euros cada una). Esta agencia también tiene una tarifa de grupo que consiste en regalar una de las excursiones a cada persona si el grupo es de más de 20 personas.

Por último, María también ha intentado organizar el viaje por su cuenta y ha calculado que costaría unos 1100 euros por persona independientemente de la cantidad de personas que haya en el grupo.

Decidir cuál es la mejor alternativa según todos los criterios si lo que quiere María es gastarse el menos dinero posible.

**Solución**

* Un decisor

* Modelo de costos (desfavorable)

* Alternativas:
  - d1= “Viajar con la Agencia 1”
  - d2= “Viajar con la Agencia 2”
  - d3= ”Viajar sin agencia”
  
* Estados de la naturaleza:
  - e1= “Viajan menos de 20 personas”
  - e2= “Viajan entre 30 y 50 personas”
  - e3= “Viajan más de 50 personas”
  
* Matriz de decisión (costos)

```{r}
(md11=1200)
(md12=1200*0.95)
(md13=1200*0.9)
(md21=1400)
(md22=1400-100)
(md23=1400-100)
(md31=1100)
(md32=1100)
(md33=1100)

```


```{r}
# Creamos la tabla de decisión

tbJB=crea.tablaX(c(md11,md12,md13,
                   md21,md22,md23,
                   md31,md32,md33),3,3)

#Criterio Wald

waldJB=criterio.Wald(tbJB,F)
waldJB

# Criterio Optimista

optimistaJB=criterio.Optimista(tbJB,F)
optimistaJB

# Criterio Hurwicz

hurwiczJB=criterio.Hurwicz(tbJB, 0.5, F)
hurwiczJB

# Criterio Savage

savageJB=criterio.Savage(tbJB,F)
savageJB

# Criterio Laplace

laplaceJB=criterio.Laplace(tbJB,F)
laplaceJB

# Criterio Punto Ideal

pidealJB= criterio.PuntoIdeal(tbJB,F)
pidealJB
```


```{r}
# Todos los criterios

resJB= criterio.Todos(tbJB, alfa=0.5, favorable = F)
resJB

```
Según la mayoría de  criterios, la mejor alternativa para María es la 3, es decir, 
planear el viaje por su cuenta. El criterio optimista es el único que recomienda la
alternativa 1, esto es, viajar con la agencia 1.


# Ejercicio 1 (Claudia García)

Lidia está buscando trabajo como programadora y se está planteando la posibilidad de irse a otro país a trabajar. Actualmente reside en España y tiene conocimiento exclusivamente de R. 

En Sevilla se plantea echar el CV en "Andalucía Tech" empresa que le paga al mes 2000€ por sus conocimientos de R pero que le plantea la posibilidad de apuntarse a un curso totalmente gratuito de Python que incrementaría su sueldo en 600€ ya que manejaría 2 lenguajes de programación. Este nuevo lenguaje exige algo más a su ordenador, el cambio a uno superior costaría unos 200€. Además Lidia sabe que si se queda aquí no tendría que molestarse por el alquiler y la comida ya que reside en casa de sus padres. 

Por otro lado se plantea ir a Alemania y trabajar en "Deutschland Pericom", allí el domicilio y la comida puede costarle alrededor de 500€ al mes. La empresa le paga 3300€ pero le aumentaría el sueldo a 3700€ al mes en caso de manejar Python. La mayoría de academias del país lo enseñan por unos 250€ y por el ordenador no tendría que preocuparse ya que la empresa te proporciona uno nada más incorporarte.

Cabe la posibilidad de que Lidia se vaya a trabajar a Canadá en "Constellation Software", allí residir resulta algo más caro suponiéndole 800€ al mes más 200€ del seguro privado de sanidad que debería pagar. Lo bueno es que la empresa le paga 4000€ independientemente del lenguaje que maneje, trabajando siempre con los ordenadores de la oficina.

Por último podría irse a China, donde vive su tia que no tiene inconveniente en dejarle una habitación teniendo que aportar únicamente 100€ al mes para alimentación. En "Gree Electric" le pagan 3000€ en caso de conocer R y le incrementan el sueldo 400€ por conocer Python, lenguaje que tendría que aprender por su cuenta ya que allí no hay academias. El cambio de ordenador para poder ejecutar Python le supondría un costo de 300€.

¿Dónde debería trabajar Lidia si se considera una persona optimista?

**Solución**

* Un decisor

* Incertidumbre

* Modelo de beneficios (favorable)

* Alternativas:
  - d1= "Andalucía Tech" SEVILLA
  - d2= "Deutschland Pericom" ALEMANIA
  - d3= "Constellation Software" CANADÁ
  - d4= "Gree Electric" CHINA
  
* Estados de la naturaleza:
  - e1= "No aprende Python"
  - e2= "Aprende Python"
  
* Matriz de decisión (beneficios)

```{r}
#Estado e1: No aprende Python
m11=2000
m21=3300-500
m31=4000-(800+200)
m41=3000-100

#Estado e2: Aprende Python
m12=2000+600-200
m22=3700-500-250
m32=4000-(800+200)
m42=3000+400-100-300


```


```{r}
# Creamos la tabla de decisión

tbCG=crea.tablaX(c(m11,m12,
                   m21,m22,
                   m31,m32,
                   m41,m42),4,2)

rownames(tbCG)=c("Sevilla","Alemania","Canadá","China")


#Criterio Wald

waldCG=criterio.Wald(tbCG,T)#True puesto que se trata de maximizar beneficios
waldCG

# Criterio Optimista

optimistaCG=criterio.Optimista(tbCG,T)
optimistaCG

# Criterio Hurwicz

hurwiczCG=criterio.Hurwicz(tbCG, 0.7, T)#Dado que lidia se considera una persona optimista tomamos alfa=0.7
hurwiczCG

dibuja.criterio.Hurwicz(tbCG,T)
#Observamos como claramente quedarse en Sevilla
#nunca se tomará como alternativa óptima ya que proporciona unos beneficios inferiores al resto en todo momento
#Mientras que marcharse a Canadá es una recta constante dado que los beneficios no dependen del estado (aprender o no Python)
#Canadá y China coinciden exclusivamente en el caso de que alfa sea=1 es decir, se pondere al máximo el criterio optimista.

# Criterio Savage

savageCG=criterio.Savage(tbCG,T)
savageCG

# Criterio Laplace

laplaceCG=criterio.Laplace(tbCG,T)
laplaceCG

# Criterio Punto Ideal

pidealCG= criterio.PuntoIdeal(tbCG,T)
pidealCG
```

```{r}
# Todos los criterios

resCG= criterio.Todos(tbCG, alfa=0.7, favorable = T)
resCG

```

La mayoría de criterios coinciden con que Lidia debería irse a Canadá y trabajar en "Constellation Software", exceptuando el criterio optimista que considera como optimó tanto el irse a Canadá como a China en "Gree Electric".
