---
title: "TRABAJO TD"
author: "Grupo 1"
date: "2022-10-05"
output: html_document
---

```{r setup, include=FALSE}
knitr::opts_chunk$set(echo = TRUE)
```

Aquí cada integrante del grupo propondrá un enunciado de un problema y su
resolución empleando todos los métodos de incertidumbre.


```{r}
source("funcionesincertidumbre.R")
```

# Ejercicio 1 (Julia Barón)

María quiere planear un viaje de fin de curso a la Riviera Maya y ha consultado varias agencias para organizar el viaje. 

La primera agencia le ofrece un viaje que incluye vuelos y hotel todo incluido por 1200 euros. Además tiene dos promociones: si consiguen un grupo de más de 20 personas se le aplica un descuento del 5% a cada uno y si el grupo es de más de 50 personas, se le aplica un descuento del 10% por persona.

La segunda agencia le propone un viaje de 1400 que incluye vuelos, hotel y dos excursiones (valoradas en 100 euros cada una). Esta agencia también tiene una tarifa de grupo que consiste en regalar una de las excursiones a cada persona si el grupo es de más de 20 personas.

Por último, María también ha intentado organizar el viaje por su cuenta y ha calculado que costaría unos 1100 euros por persona independientemente de la cantidad de personas que haya en el grupo.

Decidir cuál es la mejor alternativa según todos los criterios si lo que quiere María es gastarse el menos dinero posible.

**Solución**

* Un decisor

* Modelo de costos (desfavorable)

* Alternativas:
  - d1= “Viajar con la Agencia 1”
  - d2= “Viajar con la Agencia 2”
  - d3= ”Viajar sin agencia”
  
* Estados de la naturaleza:
  - e1= “Viajan menos de 20 personas”
  - e2= “Viajan entre 30 y 50 personas”
  - e3= “Viajan más de 50 personas”
  
* Matriz de decisión (costos)

```{r}
(md11=1200)
(md12=1200*0.95)
(md13=1200*0.9)
(md21=1400)
(md22=1400-100)
(md23=1400-100)
(md31=1100)
(md32=1100)
(md33=1100)

```

```{r}
tbJB=crea.tablaX(c(md11,md12,md13,
                   md21,md22,md23,
                   md31,md32,md33),3,3)

resJB= criterio.Todos(tbJB, alfa=0.5, favorable = F)
resJB

```
Según la mayoría de  criterios, la mejor alternativa para María es la 3, es decir, 
planear el viaje por su cuenta. El criterio optimista es el único que recomienda la
alternativa 1, esto es, viajar con la agencia 1.

(cambiar la solución cuando mejoremos las funciones)
